臺北高等行政法院裁定
　　　　　　　　　　　　　　　　　　 95年度訴字第04170號
　　　　　　　　　　　　　　　.
原　　　告　甲○○
訴訟代理人　丙○○
被　　　告　財政部臺灣省北區國稅局
代　表　人　陳文宗（局長）
訴訟代理人　乙○○
　　　　　　丁○○
上列當事人間因贈與稅事件，原告提起行政訴訟，本院裁定如下
：
　　主  文
原告之訴駁回。
訴訟費用由原告負擔。
　　理  由
一、原告起訴時，其代表人為凌忠嫄，嗣已變更為陳文宗，並由
    被告聲明承受訴訟，有其提出之承受訴訟狀及行政院令影本
    附卷可稽，核無不合，應予准許，合先敘明。
二、按「原告之訴，有下列各款情形之一者，行政法院應以裁定
    駁回之。但其情形可以補正者，審判長應定期間先命補正：
    九、訴訟標的為確定判決或和解之效力所及者。」，行政訴
    訟法第107 條第1 項第9 款定有明文。
三、本件原告起訴意旨略以：
    (一)原告之先父林添貴於83年4月10日就其所有座落觀音鄉○
      ○段水尾子小段20-1、20-10、20-13及同段後湖小段59-5
      及59-10地號、田、農地共5筆（持分全）贈與原告所有，
      依贈與時遺產及贈與稅法第20條第5款規定「不計入贈與
      總額」及依贈與時之農業發展條例第31條規定之適用。被
      告於87年6月12日派員領同中壢地政事務所人員指界並會
      同觀音鄉公所進行複勘，豈料被告擅自認定坡寮段水尾子
      小段20-10地號土地「荒廢未耕作」，而同段20-13地號土
      地為「有堆置廢機車及廢棄物」…等，並於87年7月10日
      以北區國稅中壢徵第00000000號函檢送被告機關贈與稅應
      稅案件核定通知，核課先父林添貴應納贈與稅額新台幣（
      下同）7,001,050元之行政處分。被告就該行政處分認定
      之事實及適用法令，顯屬重大明顯違法及錯誤。
    (二)核課追繳贈與稅「認定有無繼續經營農業生產」之「主管
      管轄機關」顯屬錯誤：
      依83年贈與時行為之法令，遺產及贈與稅法第20條第1項
      第5款之規定「家庭農場之農業用地，贈與由能自耕之配
      偶或民法第1138條所定之繼承人1人受贈，繼續經營農業
      生產者，「不計入贈與總額」。依贈與時行為之法律，遺
      產及贈與稅法並無「應追繳應納稅賦」之規定；而「應追
      繳應納稅賦」之規定係贈與行為時法農業發展條例第31條
      所規定，又依農業發展條例第2條之規定，農業發展條
      例之主管機關「中央為行政院農業委員會；省為省政府，
      縣為縣政府」，並依「非都市土地各種使用容許使用項目
      之許可使用細目及目的事業主管機關（單位）表」所定農
      業目的事業之管轄單位及機關。故對於「農業用地有無繼
      續經營農業生產之認定」依相關法令之規定被告機關實無
      「管轄之職權」，被告自行擅認該土地「未繼續經營農業
      生產」，而追繳應納稅賦，顯屬違反贈與行為時之專屬管
      轄權之規定；而依行政程序法第111條第1項第6款之規定
      ，未經授權而違背法規有關專屬管轄之規定或缺乏事務權
      限者，行政處分無效。故追繳贈與稅「有無繼續經營農業
      生產」之認定既未經「農業主管機關或單位認定」；本件
      由被告會同不相關職權機關或人員「擅為認定」，做為核
      課追繳應納稅賦之依據故所為之「無效行政處分」至為明
      顯，與行政程序法第111條第1項第6款規定之行政處分無
      效之判斷標準相符。
    (三)有無繼續經營農業生產者之「事實」認定顯屬重大錯誤：
      被告於87年6 月12日派員複勘指摘座落桃園縣觀音鄉○○
      段水尾子小段20-10 地號土地「未作農業使用」及同段水
      尾子小段20-13 地號土地上「堆放機車及廢棄物」之認定
      ，顯屬事實認定重大錯誤。蓋當複勘時的機車不是堆放的
      ，每台有牌照甚新，而且每台都是站立的排放，係當時隔
      壁在選舉，由助選員暫時停放，並非廢車之堆放，再者機
      車停放時間短者僅幾分鐘或長者僅幾小時，但在晚上都騎
      走並不會影響該筆農地「繼續經營農業生產的功能」；而
      土地上堆放的不是「廢棄物」，而係農家所存放做為燒「
      大灶」為農事生產必備資材的燃料，為農家燒水、燒飯、
      煮菜及煮熟、雞、鴨、豬隻食料必備之燃燒的生產資材；
      而另兩包朔膠袋所裝廢紙保麗龍是燃點低之大灶起火的火
      引，而大灶現在還在使用；而附蓋攀爬在木、竹架上的綠
      色植物為菜瓜藤，且被告複勘時正值仲夏綠色植物生長力
      旺盛所以現場看起來「生物較多樣性且茂盛」絕非是被告
      所指摘「荒廢未耕作」。又依農業發展條例第31條所定「
      繼續經營農業生產」，並非單指生產而言，應包括農業「
      生產過程中」之一切「行為態樣」，而包括「產」「製」
      「儲」「銷」等態樣；又依農業發展條例第3 條第1 項第
      10款農業用地，指供農作、森林、養殖、畜牧及與農業經
      營不可分離之農舍，倉儲設備、曬場、農路、灌溉，排水
      及「其他農用之土地」。依「社會經驗法則」及相關法令
      之所定「繼續經營農業生產」，被告複勘所認定之客觀事
      實及認知有重大的內容瑕疵，是與農事專業人員所認定的
      完全不符，所認知之事實與現實態樣顯屬不合，顯與行政
      程序法第111 條第1 項第7 款行政處分無效之判斷標準相
      符。
    (四)本件追繳贈與稅認定有無繼續經營之主管管轄機關及事實
      認定有重大之瑕疵及違法，故連帶核課追繳原告先父林添
      貴應繳納贈與稅之行政處分應屬無效：
      原告於95年5月15日依行政程序法第113條第2項之規定向
      被告請求「確認87年7月10日北區國稅局中壢徵第
      00000000號贈與稅案件，核定贈與稅額贈與人林添貴，核
      課應納7,001,050元案，應屬行政處分無效」，以維民權
      益，而被告竟於95年5月29日以北區國稅中壢一字第
      0950003074號函回復略以，本件台端不服旨揭核課贈與稅
      處分，業提起行政救濟並經最高行政法院駁回台端之訴在
      案，系徵核課處分已具實質確定力，台端既經提起撤銷訴
      訟確定後，復以同一事項請求確認行政處分無效，於法無
      據等語。該函復顯違背行政程序法第113條之規定，並造
      成原告重大的損失，難令人甘服云云。
    (五)提出被告所屬中壢稽徵所87年7 月10日北區國稅局中壢徵
      第00000000號贈與稅應稅案件核定通知書、現仍存在使用
      之大灶及所養之豬隻照片、請求確認「行政處分無效」申
      請書、被告所屬中壢稽徵所不予決定有效無效函、訴願書
      及本件訴願決定書等件影本為證。
    聲明：確認財政部臺灣省北區國稅局中壢稽徵所87年7月10
          日北區國稅局中壢徵第00000000號贈與稅應稅案件，
          核定贈與人林添貴，核課應納贈與稅額
          7,001,050元之行政處分無效。
          訴訟費用由被告負擔。
四、本件訴訟與前案是否為同一事件？
    (一)本件原告之父林添貴於83年4 月10日將所有坐落桃園縣觀
      音鄉○○段水尾子小段20－1 、20－10、20－13及同段後
      湖小段59－5 、59－10地號農地5 筆贈與其子原告，申請
      依行為時（下同）遺產及贈與稅法第20條第5 款及農業發
      展條例第31條之規定，農地由一人受贈且繼續經營農業生
      產而予免徵贈與稅有案。嗣上開農地於5 年列管期間，經
      被告所屬中壢稽徵所派員於87年6 月12日由中壢地政事務
      所派員指界，會同桃園縣觀音鄉公所（下稱觀音鄉公所）
      人員共同複勘，發現前開坡寮段水尾子小段20之10 及20
      之13地號土地未繼續經營農業生產，遂依農業發展條例第
      31條但書規定及財政部78年8 月3 日台財稅第780208481
      號函釋，就全部免稅土地核定贈與總額23,174,500元，淨
      額22,724,500元，追繳贈與稅額7,001,050 元，並以87年
      7 月10日北區國稅中壢徵第00000000號函送贈與稅核定通
      知書及繳款書通知林添貴依限繳納。林添貴不服，申請復
      查，經被告作成復查決定略以，本案經中壢稽徵所會同中
      壢地政事務所及觀音鄉公所人員共同進行指界、複勘結果
      ，其中水尾子小段20之10地號土地荒廢未耕作，同小段20
      之13地號土地為水泥瀝青地，建有鐵皮屋並置放機車及廢
      棄物，上開土地並經地政人員指界無誤（有贈與稅農業用
      地繼續自耕實地複勘報告表及照片附被告答辯卷第93-99
      頁可稽），所提示之照片係攝於複勘之後（即87年7 月30
      日），顯係事後補具為由，未准變更。嗣林添貴88 年1月
      12日死亡，由原告承受並循序提起訴願、再訴願，遞遭駁
      回；復提起行政訴訟，業經最高行政法院91年度判字第
      150 號判決駁回確定在案，雖提起再審，亦遭最高行政法
      院裁定駁回，合先敘明。
    (二)經查，本件原告起訴請求確認財政部臺灣省北區國稅局中
      壢稽徵所87年7 月10日北區國稅局中壢徵第00000000號贈
      與稅應稅案件，核定贈與人林添貴，核課應納贈與稅額
      7,001,050 元之行政處分無效，乃原告於之前撤銷訴訟敗
      訴確定後，復就同一法律上主張及爭點，對被告提起本件
      確認贈與稅核課之處分無效之訴，顯係就同一當事人、同
      一訴訟標的，重行起訴。亦即原告之前以同一行政處分為
      違法，提起撤銷訴訟，經行政法院駁回其訴確定，行政法
      院之確定判決，即生確認該行政處分為合法有效之效力。
      原告於行政法院確定判決之後，復就該行政處分提起確認
      無效之訴，其訴訟標的自為前訴即撤銷訴訟確定判決效力
      所及，核屬同一事件。
    (三)另原告主張本件被告對於農業用地有無繼續經營農業生產
      之認定，依相關法令之規定，無管轄之職權云云。按「農
      業主管機關：中央為行政院農業委員會；省（市）為省（
      市）政府；縣（市）為縣（市）政府。」；「直轄市或縣
      （市）政府為執行第11條（按指「申請核發農業用地作農
      業使用證明」）及第12條（按指「辦理農業用地作農業使
      用之認定作業」）規定，得依法委任轄內鄉（鎮、市、區
      ）公所辦理，其作業方式由直轄市或縣（市）政府訂之。
      」，行為時農業發展條例第2 條及農業用地作農業使用認
      定及核發證明辦法第13條定有明文。又依桃園縣農業用地
      作農業使用認定及核發證明委辦作業要點，各鄉鎮公所為
      受委辦機關並依法公告在案。且依本件行為時臺灣省政府
      84年7 月21日84人府一字第150241號函發臺灣省各鄉（鎮
      、市、區）公所核發自耕能力證明書審查小組設置要點，
      各鄉（鎮、市、區）公所為審核自耕能力之機關。而本件
      被告所屬中壢稽徵所於農地列管5 年間（87年6 月12日）
      會同中壢地政事務所指界、桃園縣觀音鄉公所人員進行複
      勘，並於88年1 月23日再度複勘，系爭土地確有未繼續經
      營農業生產等情，亦有最高行政法院91年度判字第150 號
      判決「理由」說明「經查系爭土地業經中壢稽徵所於88年
      1 月23日上午9 時派員與觀音鄉公所財政課人員會同上訴
      人（即原告），於中壢地政事務所人員鑑界系爭土地位置
      無誤後複勘，認定系爭20之13地號土地，於87年6 月12日
      複勘當時，地政人員指界確有錯誤，惟當時中壢稽徵所即
      已一併拍攝該地號土地正確位置所在之耕作情形，確係堆
      放機車及放置廢棄物；另筆20之10地號土地，地政人員原
      指界位置並無錯誤，有中壢稽徵所88年2 月22日北區國稅
      中壢審第88001909號函及其對照表附於原處分卷可稽。是
      以，系爭土地有未繼續經營農業生產之事實，足堪認定，
      …」等語，可資參照。由上以觀，本件參與審認系爭土地
      未繼續經營農業生產事實之會勘機關「桃園縣觀音鄉公所
      」，依法確有管轄之職權，且其審認之事實，亦為最高行
      政法院前確定判決所採認，並無不合。是依前揭規定及說
      明，原告上開主張，並非可採，附此敘明。
五、原告提起本件訴訟，是否合法？
    承上所述，原告提起本件確認訴訟，請求確認財政部臺灣省
    北區國稅局中壢稽徵所87年7 月10 日 北區國稅局中壢徵第
    00000000號贈與稅應稅案件，核定贈與人林添貴，核課應納
    贈與稅額7,001,050 元之行政處分無效云云，已為前案撤銷
    訴訟即最高行政法院91年度判字第150 號確定判決效力所及
    ，該確定判決駁回原告之訴，即確認前開行政處分為合法有
    效，已具實質之確定力。原告復就同一事件請求確認其行政
    處分為無效，於法未合。依行政訴訟法第107 條第1 項第9
    款之規定，應予駁回。
六、依行政訴訟法第107第1項第9款、第104條，民事訴訟法第95
    條、第78條，裁定如主文。
中　　華　　民　　國　　96　　年　 　9　　月　 20  　 日
                       第五庭審判長法  官　張瓊文
                                   法  官  胡方新
                                   法  官  蕭忠仁
上為正本係照原本作成。
如不服本裁定，應於送達後10日內向本院提出抗告狀（須按他造
人數附繕本）。
中　　華　　民　　國　　96　　年　 　9　　月　 20  　 日
    　　  　　　　　　　    　     書記官  蕭純純
